臺灣臺南地方法院刑事判決
111年度簡上字第34號
上  訴  人  臺灣臺南地方檢察署檢察官
上  訴  人  張豐邦
即  被  告          

上列上訴人因被告之偽造文書案件，不服本院110年度簡字第259
5號中華民國110年11月8日第一審簡易判決（起訴案號：108年度
偵字第7957號），提起上訴，本院判決如下：
    主  文
原判決關於罪刑部分撤銷。
乙○○共同犯行使偽造私文書罪，處有期徒刑肆月，如易科罰金，
以新臺幣壹仟元折算壹日。
其餘上訴駁回。
    事  實
一、乙○○與配偶蔡淑君（業另經臺灣高等法院臺南分院108年度
    上訴字第713號刑事判決確定在案）經營之驛壙企業有限公
    司（下稱驛壙公司），於民國104年2月因經營不善，蔡淑君
    乃委請其姊丙○○注資新臺幣（下同）500萬元協助，並協議
    由丙○○於104年4月成立順鑫發股份有限公司（下稱順鑫發公
    司）接掌驛壙公司原來之營運事宜，驛壙公司並將名下所有
    高峰自動五面加工機等機械設備（型號：BMC3122，係101年
    11月27日由驛壙公司與中租迪和股份有限公司訂立擔保831
    萬餘元貸款之附條件買賣契約所購買，當時仍須分期清償剩
    餘貸款，下稱本件加工機）讓渡予順鑫發公司，乙○○仍於廠
    區內負責加工技術、工件品質、交貨進度等工作，蔡淑君則
    擔任幫忙聯繫客戶、收發支票之工廠廠務助理。嗣因仍經營
    不善，乙○○遂於104年9月17日與丙○○簽訂「聲明切結書」（
    下稱本件切結書），丙○○同意結束順鑫發公司之經營（該公
    司嗣於104年10月30日結束營業），將廠區經營業務還由驛
    壙公司接掌營運，乙○○則同意包含由驛壙公司開立面額250
    萬元支票將本件加工機買回（乙○○另開立同額本票擔保）等
    條件，然而乙○○、丙○○嗣就本件切結書之履行方式迭生爭議
    （例如上開250萬元支票於104年10月1日經提示未獲給付，
    丙○○即拒絕交出順鑫發公司之大小章予乙○○，亦拒絕提供本
    件加工機買賣發票予乙○○等），順鑫發公司與驛壙公司因而
    未完成交接、清算。詎乙○○、蔡淑君明知客戶先前開予順鑫
    發公司之貨款支票，仍屬順鑫發公司所有，應經順鑫發公司
    之代表人丙○○同意，始得處分，惟乙○○、蔡淑君為圖籌款繳
    納本件加工機之分期貸款，竟共同基於行使偽造私文書之犯
    意聯絡，推由乙○○委請不知情之成年刻印者偽刻順鑫發公司
    之印章1顆後，再於104年10月5日，由乙○○在順鑫發公司之
    客戶即油機工業股份有限公司（下稱油機公司）開立之票號
    DR0000000號、面額386,758元、發票日為104年12月31日而
    屬順鑫發公司所有之應收帳款支票（下稱本件支票）之背面
    ，持上開偽刻順鑫發公司之印章蓋印1枚，而據以偽造表彰
    順鑫發公司同意背書轉讓意旨之私文書，再將該支票背書轉
    讓予協力廠商瑞智實業社張聖南而行使，以此方式票貼借款
    而取得約35萬元之現金，足生損害於順鑫發公司支配財產之
    權利。
三、案經臺灣臺南地方檢察署檢察官自動及順鑫發公司訴由同署
    檢察官偵查起訴。
    理  由
一、被告乙○○所犯係死刑、無期徒刑、最輕本刑為3年以上有期
    徒刑以外之罪，其於審判程序中就被訴事實為有罪之陳述，
    經審判長告知簡式審判程序之旨，並聽取公訴人及被告之意
    見後，經本院依刑事訴訟法第455條之1第3項準用第364條、
    第273條之1第1項之規定，裁定進行簡式審判程序，且依同
    法第273條之2、第159條第2項之規定，不適用傳聞法則有關
    限制證據能力之相關規定，合先敘明。
二、訊據被告對於上揭事實均坦承不諱，核與證人蔡淑君於臺灣
    高等法院臺南分院108年度上訴字第713號刑事案件（下稱10
    8年度上訴字第713號案）之司法警察調查中、偵訊中及第一
    、二審審理中之陳述，以及告訴人順鑫發公司之代表人丙○○
    於同案之司法警察調查中、第一審審理中之陳述情節相符，
    並有附表所示之非供述證據可稽，事證明確，被告犯行洵堪
    認定。
三、核被告所為，係犯刑法第216條、第210條之行使偽造私文書
    罪。被告與蔡淑君就上開犯行，有犯意聯絡及行為分擔，應
    為共同正犯。被告利用不知情之成年刻印者偽刻告訴人順鑫
    發公司之印章1顆，為間接正犯。被告上開偽造印章之行為
    ，為偽造私文書之階段行為，而其偽造私文書之低度行為復
    為行使偽造私文書之高度行為所吸收，均不另論罪。
四、撤銷改判部分：
　㈠按量刑之輕重，固屬事實審法院得依職權自由裁量之事項，
    然仍應受比例原則及公平原則之限制，以符罪刑相當之原則
    ，否則其判決即非適法；所稱之比例原則，指行使此項職權
    判斷時，須符合客觀上之適當性、相當性與必要性之價值要
    求，不得逾越此等特性之程度，用以維護其均衡；而所謂平
    等原則，非指一律齊頭之平等待遇，應從實質上加以客觀判
    斷，倘條件有別，應本乎正義理念，分別適度量處，禁止恣
    意為之（最高法院99年度台上字第4568號刑事判決意旨可參
    ）。
　㈡原審就被告犯行，認為事證明確，並有審酌被告於原審審理
    時始坦承犯行，以及未與告訴人順鑫發公司達成和解取得宥
    恕等犯後態度，而予以論罪科刑，固非無見，然被告於原審
    及第二審之審理中均坦認犯行，未飾詞企圖卸責，且被告於
    本件表達欲與告訴人順鑫發公司調解之意，惟告訴人順鑫發
    公司之代表人丙○○表示不願調解而未進行調解，有本院111
    年2月22日、同年月23日公務電話紀錄各1份可參（見簡上審
    卷第59、63頁）外，且於共犯蔡淑君之108年度上訴字第713
    號案審理中，除蔡淑君有提出相當之和解方案（例如就告訴
    人順鑫發公司原先提出之19萬元賠償，以及嗣後提高之38萬
    6758元，均願意分期給付賠償）外，被告亦經蔡淑君之說服
    而同意撤回被告與丙○○之另案民事訴訟，並就丙○○取得的本
    票債權權利不再爭執，此外就丙○○提出應書寫道歉信函之要
    求，被告與蔡淑君並於108年度上訴字第713號案之審理期日
    ，提出對丙○○具體道歉內容之道歉信函，惜丙○○不同意而破
    局等情，有上開道歉信函1份及108年度上訴字第713號刑事
    判決各1份可憑（見原審審卷第139頁，108年度偵字第7957
    號偵卷第181至194頁），從而，檢察官以原審未審酌被告於
    偵查中否認犯行、被告未向告訴人順鑫發公司表達歉意及賠
    償之犯後態度，而認原審量刑過輕之上訴理由，雖無可採，
    然原審未及審酌前開被告係存有希冀達成調解而彌補過錯之
    舉動之犯後態度，致對被告犯行之量刑，難認符合罪刑相當
    而有過重之處，是被告上訴指稱原審量刑過重等語，核為有
    理，自應就原審判決關於罪刑部分予以撤銷改判。
　㈢爰審酌被告明知告訴人順鑫發公司之代表人丙○○未將該公司
    之印鑑章交付，並不同意被告得自行偽造告訴人順鑫發公司
    之印章蓋於本件支票而為背書轉讓，據以票貼取得現金而供
    其自行決定用途，卻仍執意為之，致損害告訴人順鑫發公司
    對於自身財產之支配權益，且念及被告於偵查中雖否認犯行
    ，然於審理中業知坦承認錯，並有上揭所述希冀達成調解而
    彌補過錯之舉動，最終雖仍未能與告訴人順鑫發公司達成調
    解，其犯後態度尚非惡劣，復兼衡被告自述其係高中畢業、
    現於工廠工作、須扶養1名6歲而發展遲緩之幼子（見簡上卷
    第27至33頁所示被告提出之戶籍謄本、成大醫院兒童發展聯
    合評估中心綜合報告書各1份）之智識程度及家庭經濟狀況
    等一切情狀，量處如主文第二項所示之刑，並諭知如易科罰
    金之折算標準。
五、上訴駁回部分：
　　按偽造之印章、印文或署押，不問屬於犯人與否，沒收之，
    刑法第219條定有明文。原審判決就未扣案而供實行本件犯
    行使用之偽造之告訴人順鑫發公司印章壹顆，以及本件支票
    背面之偽造之告訴人順鑫發公司印文1枚，均依刑法第219條
    規定宣告沒收，認事用法並無違誤，上訴意旨亦未指出有何
    不當之處，此部分之上訴為無理由，應予駁回。
據上論斷，應依刑事訴訟法第455條之1第1項、第3項、第368條
、第369條第1項前段、第364條、第299條第1項前段，刑法第28
條、第216條、第210條、第41條第1項前段，刑法施行法第1條之
1第1項，判決如主文。
本案經檢察官粟威穆起訴、檢察官甲○○到庭執行職務。
中　　華　　民　　國　　111 　年　　5 　　月　　27　　日
                  刑事第十三庭審判長法  官  鄭彩鳳
                                    法  官  王惠芬
                                    法  官  陳威龍
以上正本證明與原本無異。
不得上訴。
　　　　　　　　　　　　　　　　　　書記官  楊琄琄
中　　華　　民　　國　　111 　年　　5 　　月　　27　　日
附錄論罪科刑法條：
刑法第210條： 
偽造、變造私文書，足以生損害於公眾或他人者，處5年以下有
期徒刑。
刑法第216條：
行使第210條至第215條之文書者，依偽造、變造文書或登載不實
事項或使登載不實事項之規定處斷。

附表：非供述證據（以下「偵卷一」為臺灣臺南地方檢察署108
      年度偵字第7957號偵查卷宗(卷一)、「偵卷二」為同署10
      8年度偵字第7957號偵查卷宗(卷二)，「前審訴卷」為本
      院110年度訴字第829號刑事卷宗)
104年09月17日聲明切結書(偵卷一第215頁)
本院106年度訴字第1291號刑事案之108年2月12日勘驗筆錄(偵卷
二第93、145至188頁)
被告與LINE名稱ALING(為告訴人丙○○)、A順4人小組紀錄(3)、大
姊<順鑫發>對話紀錄截圖共6頁(偵卷二第181至195頁)
彰化商業銀行路竹分行105年07月20日彰路字第0000000A號函暨
附件檢送本件支票正反面影本、歷史票據資料查詢單(偵卷二第1
97至198頁)
丙○○傳送予被告之LINE對話截圖1張(前審訴卷第23頁)
順鑫發股份有限公司104年10月22日變更登記表及財政部南區國
稅局臺南分局104年11月10日函、105年11月8日函、106年10月31
日函(前審訴卷第25至31頁)
中租迪和股份有限公司於本院106年度訴字第1291號刑事案提出
之刑事陳報狀暨檢附之臺南市政府動產擔保交易（附條件買賣）
登記證明書、附條件買賣契約書、動產擔保交易登記標的物明細
表（前審訴卷第71至73、75至77頁）
本院民事執行處105年1月29日南院崑105司執簡字第3777號函(前
審訴卷第71至83頁)